臺灣臺北地方法院民事判決　九十年度國字第二六號
　　原　　　告　甲○○
　　被　　　告　交通部台灣鐵路管理局
　　法定代理人　乙○○
右當事人間國家賠償事件，本院判決如左：
    主      文
被告應給付原告壹萬貳仟壹佰柒拾捌元，及自民國九十年十二月七日起至清償日止，
按年息百分之五計算之利息。
原告其餘之訴駁回。
訴訟費用由被告負擔百分之一，餘由原告負擔。
本判決於原告以新台幣肆仟伍佰元供擔保後，得假執行，但被告如於假執行程序實施
前，以新台幣壹萬貳仟壹佰柒拾捌元為原告預供擔保，得免為假執行。
原告其餘假執行之聲請駁回。
    事      實
甲、原告方面：
一、聲明：（一）被告應給付原告新台幣（下同）四百十八萬七千七百九十八元，及
    自起訴狀繕本送達之翌日即民國九十年十二月七日起至清償日止，按年息百分之
    五計算之利息。（二）願供擔保請准宣告假執行。
二、陳述：
  （一）原告於民國八十九年十月九日，在被告所屬松山火車站搭乘同日南下上午八
        時四十三分第一０一一次自強號列車時，原告剛上車尚未站穩，車門未關，
        火車即開動，於開動時產生震動，致原告被拋出車外，身體被捲入車下，惟
        司機並未緊急煞車，仍繼續行駛數十公尺後，始緊急煞車，造成原告左鼻樑
        撕裂傷，右側腹部、左側腹部擦傷、右手臂前臂內側擦傷、左手多處擦傷、
        左側股骨骨折、左側脛骨開放性骨折、左側髖關節脫臼、左下肢多處擦傷，
        經送往台北市立忠孝醫院急救始倖免於難，至今仍行動不便，成為殘廢。原
        告曾依國家賠償法第三條第一項規定請求賠償，然遭被告拒絕。
  （二）鐵路係公有公共設施，火車在車門開動時應待乘客上車站穩，車門關好後才
        開車，因松山火車站人員及司機之疏失，未及原告上車站穩，車門關好，即
        予開車，原告被捲入車下仍繼續行使數十公尺，被告顯有過失，依國家賠償
        法第三條第一項及鐵路法第六十二條第一項前段規定，被告應負損害賠償責
        任。其金額計算如次：
    １、醫療費用：原告因車禍受傷，支出醫療費用六萬二千一百七十八元。
    ２、增加生活所需之費用：因原告重傷手術，如無膝支架無法行動，需購買膝支
        架，其金額為六千五百元，於出院後，自原告住所舊莊至忠孝醫院治療時，
        因無法行動需用擔架抬上救護車，始能前往醫院，往返多次，每次為三千六
        百元，共計一萬零一百元。
    ３、喪失勞動能力之賠償：原告為民國五十年生，依勞動基準法規定之退休年齡
        為六十歲計算，尚可工作二十一年，因本件車禍受傷成為殘廢，無法工作，
        喪失勞動能力，以每月最低工資一萬五千三百六十元計算，共計為三百七十
        七萬零七十二元，依霍夫曼計算式扣除中間利息，被告應賠償金額為二百六
        十九萬四千零三十四元，原告喪失勞動能力為百分之八十，則被告應一次給
        付原告二百十一萬五千五百二十元。
    ４、慰撫金：原告僅四十歲，屬壯年，遭此變故前途無望，精神受到打擊，痛苦
        不堪，又有子女四人需要扶養，其中三人尚在就學，家庭經濟無以為繼，為
        此請求慰撫金二百萬元。
  （三）綜上所述，依國家賠償法第三條第一項、鐵路法第六十二條第一項前段，請
        求被告賠償損害。
  （四）對被告抗辯之陳述：
    １、本件事故之列車，未待警鈴停止即行發車，否則倘原告上車時列車已啟動，
        在月台上之警察及站務人員為維護旅客安全，一定攔阻原告上車，何以未加
        攔阻？可見原告上車時，列車並未啟動。
    ２、警方到醫院製作筆錄時，原告病情危急，在昏睡狀態，才無法製作筆錄。並
        非原告拒絕製作筆錄。
    ３、鐵路行車及其他事故損害賠償暨補助費發給辦法於八十二年三月二十三日修
        正後，近十年未修正，其所規定之賠償金額已不足補償受害人之損害，該辦
        法第九條所定之補助金額必要時亦得酌予調整。
    ４、被告對於原告在警鈴響當中登車，既不爭執，則原告登車時，自尚未開車。
三、證據：提出台北市立忠孝醫院診斷證明書影本二紙、驗傷診斷書影本一紙、殘障
    手冊影本一紙、交通部台灣鐵路管理局九十年九月十三日九十鐵運客字第二０三
    八八號函暨拒絕賠償理由書一紙、醫療費用收據暨發票一份為證。
乙、被告方面：
一、聲明：（一）原告之訴駁回。（二）如受不利判決，願供擔保請准宣告免為假執
    行。
二、陳述：
  （一）原告於八十九年十月九日上午八時四十分許，持第一００九次（上午八時二
        十四分松山站已開出）台北至台中自強號車票，經被告所屬松山火車站二樓
        剪票口欲進站乘車，經剪票員發現原告持用車票之車次不符，始發站也不對
        ，乃請原告至服務台由值班副站長依規定核章，准予改乘第一０一一次（上
        午八時四十六分開）。但原告稱如依規定核章，會來不及乘車，要求剪票員
        讓他通過，剪票員基於職責，為不使路收受損，遂於車票票面以原子筆記載
        「補松山」三字，俾使列車長查票時，得以補收票價。原告經剪票口下至第
        二月台樓梯口時（六車），列車尚未啟動，仍往後七、八、九車方向走，此
        時警鈴響起，列車啟動，原告發現第八車車門未關（該列車為非自動式門）
        ，從八車強行登車，登車後，未將門關閉，原告一手攜公事包（放置於車門
        階梯上方），一手緊抓扶手，未能站穩，疏於注意，被震落月台，列車長在
        第二車看到旅客強行登車，及用無線電呼叫司機員停車，但事故已經造成。
  （二）嗣由松山站旅客嚮導及鐵路警察局松山站警所警員將原告送至忠孝醫院就醫
        ，原告自認為可歸責於己，一直以各種理由拒絕製作筆錄，至八十九年十月
        十九日方完成筆錄製作。治療期間，被告多次派員慰問。
  （三）事發後，立法委員林宗男表示關切，於八十九年十一月二十二日假立法院會
        議室召開協調會，被告同意依交通部訂頒「鐵路行車及其他事故損害賠償暨
        補助費發給辦法」先行預付醫療費五萬元，由原告具領。
  （四）鐵路法為國家賠償法之特別法，原告依國家賠償法提起本件訴訟，即有未合
        。至於醫療費用，超過五萬元之部分，被告已承諾依單據支付，無起訴之必
        要。
  （五）本件被告並無過失。原告於鐵路警察局亦陳明「八十九年十月九日八時四十
        分到達二月台後，往七、八、九車方向走，警鈴已響，‧‧‧六、七車車門
        已關閉，發現八車車門未關，才從八車上車，上車後列車才開始啟動。但列
        車突然震動一下，原一手攜公事包，一手抓扶手」、「匆匆下樓梯時，看到
        警員在現場值勤，列車已停在月台，當時警鈴已響，但列車尚未啟動，上車
        至第二層車門階梯，列車馬上啟動，認為列車震動一下即為意外主因」，顯
        示警鈴已響，原告猶強行登車。
三、證據：提出交通部台灣鐵路管理局八十九年十二月十四日八九鐵運客字第０二七
    八七０號函影本、八十九年十二月二十六日八九鐵運客字第二八０九四號函影本
    各一紙、領款收據影本一紙、鐵路行車及其他事故損害賠償暨補助費發給辦法影
    本一份、交通部台灣鐵路管理局行車事故報告影本二份、電報影本一份、報告書
    影本一份、鐵路警察局行車事故紀錄（通報）單影本一紙為證，並聲請訊問證人
    吳良軍、吳忠政、陳文卿、岳福順。
丙、本院依職權向鐵路警察局松山派出所調取本件鐵路事故相關筆錄資料。
    理      由
一、原告起訴主張：原告於八十九年十月九日在被告所屬松山火車站搭乘南下之八時
    四十三分第一０一一次自強號列車，原告剛上車尚未站穩，車門未關，火車即開
    動，因火車開動時產生震動，將原告拋出車外並捲入車下，火車繼續行駛數十公
    尺後始緊急煞車，造成原告左鼻樑一點五公分撕裂傷，右側腹部二五乘二十公分
    擦傷、左腹部八乘二公分擦傷、右手臂前臂內側二十乘十公分擦傷、左手多處擦
    傷、左側股骨幹骨折、左側脛骨開放性骨折、左側髖關節脫臼、左下肢多處擦傷
    等傷害，經送往台北市立忠孝醫院急救，仍成為殘廢。上開意外事故，係因鐵路
    機構之過失所致，且經原告向被告請求賠償遭拒絕，為此依國家賠償法第三條第
    一項、鐵路法第六十二條第一項前段規定，請求被告賠償損害。被告則以：鐵路
    法第六十二條規定係國家賠償法之特別法，被告依國家賠償法提起本件訴訟，已
    有未合，又系爭事故並非由於鐵路機構之過失，而係因原告於火車開動後仍強行
    登車，不慎被捲入車下所致，依鐵路法第六十二條第二項授權交通部訂定之「鐵
    路行車及其他事故損害賠償暨補助費發給辦法」之規定，被告僅有按實補助原告
    醫藥費之義務，而被告已經支付原告醫藥費五萬元，原告之請求自屬無據等語，
    資為辯解。
二、原告主張其於八十九年十月九日在被告所屬松山火車站搭乘八時四十三分發車之
    第一０一一次自強號列車時，發生事故，原告遭火車拖行數十公尺，造成左鼻樑
    一點五公分撕裂傷，右側腹部二五乘二十公分擦傷、左腹部八乘二公分擦傷、右
    手臂前臂內側二十乘十公分擦傷、左手多處擦傷、左側股骨幹骨折、左側脛骨開
    放性骨折、左側髖關節脫臼、左下肢多處擦傷等傷害，經送往台北市立忠孝醫院
    急救，仍留有輕度之肢體障礙等情，業據提出與其所述相符之台北市立忠孝醫院
    診斷證明書、驗傷診斷書及殘障手冊影本等件為證，且為被告所不爭執，應堪信
    為真實。至於原告主張系爭事故係因可歸責於鐵路機構即被告之事由所致，原告
    並無過失，及系爭事故有國家賠償法規定之適用等情，則皆為被告所否認，並以
    右開情詞置辯，是本件應審酌者，乃鐵路事故有無國家賠償法第三條規定之適用
    ？系爭事故是否可歸責於被告之事由所致？系爭事故是否因原告之過失所致？茲
    分述如次。
三、按公有公共設施因設置或管理有欠缺，致人民生命、身體或財產受損害者，國家
    應負損害賠償責任，國家賠償法第三條第一項定有明文。查鐵路之車站屬於營造
    物之設備，性質上為公有公共設施，如果因設置或管理有欠缺，致人民受害者，
    自有其適用。惟按所謂公共設施之設置或管理有欠缺，係專指公共設施之「物」
    本身有瑕疵而言，公共設施之安全性，如依賴「人」之設置加以維護，即不能逕
    認為該公共設施之設置或管理有欠缺，僅能依管理人員是否係於執行職務行使公
    權力時有違背職務上之行為，而依國家賠償法第二條之規定，由該公務員所屬機
    關為賠償義務機關而為賠償。查本件原告並未主張及舉證被告所設置並管理之公
    共設施本身有何設置或管理上之欠缺，依前揭之說明，自無國家賠償法第三條之
    適用。再鐵路車站營造物與利用人之間，屬私法性質之運送契約關係，未涉及公
    權力之行使，自亦不生國家賠償法第二條之問題，附此敘明。
四、次按鐵路因行車及其他事故致人死亡、傷害或財物毀損喪失時，負損害賠償責任
    。但如能證明其事故之發生非由於鐵路之過失者，對於人之死亡或傷害，仍應酌
    給卹金或醫藥補助費。前項損害賠償及補助費發給辦法，由交通部定之。鐵路法
    第六十二條定有明文。又交通部依鐵路法第六十二條第二項所訂定之「鐵路行車
    及其他事故損害賠償暨補助費發給辦法」（下稱：發給辦法）第三條定有：「鐵
    路因行車及其他事故，致人死亡、傷害或財物毀損、喪失，應歸責於鐵路機構者
    ，除治療期間之醫療費用，由鐵路機構負責支付外，其賠償額之標準如左：一、
    死亡者，最高金額新臺幣一百二十萬元。二、重傷者，最高金額新臺幣八十萬元
    。三、非重傷者，最高金額新臺幣四十萬元。四、託運人託運之貨物、行李、包
    裹，按鐵路運送規則之規定賠償，旅客未託運之隨身攜帶物品，除依照規定之免
    票孩童不予補償外，每一旅客最高金額不超過新臺幣一萬元。五、前款以外非運
    送財物毀損喪失者，由雙方協議定之」。同辦法第四條定有：「鐵路因行車及其
    他事故，致人死亡、傷害或財物毀損、喪失。如能證明其事故之發生非由於鐵路
    機構之過失者，對於人之死亡、傷害仍應酌給卹金或醫藥補助費，其補助費標準
    如左：一、非由於受害人之過失所致者。（一）旅客死亡者，最高金額新台幣一
    百二十萬元；重傷者，最高金額新台幣八十萬元；非重傷者，最高金額新台幣四
    十萬元。（二）非旅客按前目旅客之標準減半辦理。二、由於受害人之過失所致
    者。（一）旅客：死亡者，最高金額新台幣十萬元。受傷者，按實補助醫藥費，
    最高金額不超過新臺幣七萬元。（二）非旅客不予補助，但得按實際情形酌給慰
    問金，其最高額不得超過新臺幣五萬元」。依上開規定可知，鐵路因行車及其他
    事故致人死傷或財物損失時，應依發給辦法第三條之規定給付治療期間之醫療費
    用，並依該條所定標準給付損害賠償；倘鐵路機構能證明事故之發生非由於鐵路
    機構之過失者，仍應給付恤金或醫療補助費，而其給付標準，依發給辦法第四條
    之規定，則因是否受害人之過失所致者而有所不同。本件被告辯稱對於系爭事故
    之發生並無過失，而係因原告強行登車此項可歸責於原告之事由所致，僅應補助
    原告醫療費用云云，參以首開說明，即應由被告舉證證明系爭事故之發生非因鐵
    路機構之過失，且係因受害人即原告之過失所致。
五、原告主張：事故當時，警鈴尚未停止時，火車即已開動，原告在火車開動前即已
    上車等語，被告則辯稱：系爭事故之列車係在警鈴停止以後才開車，原告於列車
    行駛中強行登車等語。經查：
  （一）依照被告關於火車開動程序之規定，係由值班副站長監視月台旅客上下車情
        況，如大部分旅客上下車完畢，值班副站長即啟動警鈴，以警告旅客火車即
        將開動，催促旅客儘速上下車，值班副站長待旅客上下車完畢後，即關閉警
        鈴，隨後將設於月台上之「開車燈」變換為綠燈，司機員根據「開車燈」顯
        示綠燈，及顯示鐵路交通狀況之「號誌燈」顯示「進行」（即黃燈或綠燈）
        之情形，方能開車。而警鈴響聲之時間長短，乃由值班副站長依月台旅客上
        下車狀況加以控制。又一般而言，都是在警鈴停止後，開車燈才會顯示綠燈
        ，值班副站長不會在警鈴響的時候，就按開車燈為綠燈等情，此經證人即負
        責員工訓練督導工作之被告車班主任吳良軍證述明確，證人即事故當日負責
        引導火車發車之被告松山火車站值班副站長陳文卿亦結證稱：「開車程序我
        會按警鈴，督促旅客上下車，旅客上下車差不多的時候，我會把警鈴關掉」
        等語（參本院九十一年三月二十六日準備程序筆錄），堪予採認。
  （二）而本件系爭事故列車開動之情形，證人陳文卿證稱：「當天月台上有嚮導跟
        警員在，我看見月台上沒有旅客上下車，並且嚮導跟警員也跟我確認做沒有
        旅客的手勢，我看號誌燈顯示進行，我就按開車燈」、「（問：什麼時候把
        警鈴關掉？）差不多開車前十幾秒」、「（開車前把警鈴關掉）這是我們一
        般非常確定的程序，而且我們把警鈴關掉，跟按開車燈大約會有十至十五秒
        的時間差」等語；事故當時在月台擔任旅客嚮導之岳福順亦結證稱：「當天
        我站在五、六車的位置‧‧當（值班）副站長的警鈴停了以後，我確定樓梯
        沒有旅客下來，月台上也沒有上車的旅客，然後就跟（值班）副站長比一個
        ＯＫ的手勢，‧‧，這時（值班）副站長有再作一個監視月台的動作‧‧，
        （值班）副站長監視過後就按開車燈，司機員就開車」、「（問：當天開車
        是在警鈴停止以後，還是警鈴停止當中？）是警鈴停止以後，因為警鈴響完
        以後，我才比ＯＫ的手勢」、「問：有無看見值班副站長吹哨子的情形？）
        有」等語（參本院九十年三月二十六日準備程序筆錄）；且事故當時在松山
        火車站第二月台值勤之鐵路警察局松山派出所警員吳忠政亦結證稱：「（問
        ：火車開動時，警鈴是否已經關閉？）我確定是」，「（問：火車開動以前
        ，有無再確定有人要上車？）有，用目視確認」等語（參本院九十一年四月
        十八日準備程序筆錄）。顯見系爭事故列車之開車程序，係經值班副站長、
        月台嚮導及值勤警員確認無人上下車後，值班副站長才關閉警鈴，將開車燈
        顯示為綠燈，火車始開動等情，可以認定。原告主張事故之發生，係因火車
        在警鈴響聲尚未停止之前，即行開動云云，自非可信。
  （三）被告訴訟代理人雖在本院行準備程序時陳稱：對於原告主張在警鈴響當中登
        車等情不爭執（參本院九十一年二月二十六日準備程序筆錄）。原告並進而
        主張：因警鈴尚未停止，火車即未開動，足證原告係在火車開動前登車云云
        。經查：被告復於本院行言詞辯論時提出答辯狀，陳稱列車係在警鈴停止後
        才開車，原告在列車啟動後登車等情（參被告辯論意旨狀第十頁以下第四點
        記載），即應認為被告對於上開自認事實為追復爭執之陳述，而被告對於原
        告係在火車開動後始行登車之事實，復據聲請本院訊問證人明確（後詳），
        核與民事訴訟法第二百七十九條第三項撤銷自認之要件相符，其自認既經撤
        銷，本院即無從本於被告訴訟代理人上開自認，認定原告係在警鈴尚未停止
        前登車，或原告係在火車尚未開動前登車之事實，附此敘明。
  （四）而系爭事故發生時，原告上車之情形，業經證人陳文卿在本院審理時結證稱
        ：「（問：有無目睹本件事故發生之經過？）有，第一次看到原告的時候，
        是火車開動，原告追著火車跑的時候」、「當天我按開車燈以後車子啟動，
        就看見原告意圖要上車，我就鳴笛警告，但原告仍強行登車，但是車子有速
        度，原告沒有抓穩我馬上用無線電通知司機員停車」等語明確（參本院九十
        一年三月二十六日準備程序筆錄），被告辯稱原告係於火車行駛中登車等情
        ，亦可採信。
  （五）原告雖陳稱：當時證人陳文卿站在第二車之位置，距離原告較遠，證人岳福
        順在第五、六車之位置，距離原告較近，何以證人陳文卿有看到原告強行登
        車，而證人岳福順反而未看到原告登車情形？證人陳文卿之證詞顯有違常情
        ，又由證人岳福順及吳忠政並未看到原告登車情形等情以觀，可見原告在警
        鈴停止，開車之前已經登車云云。然查：參以證人陳文卿及證人岳福順證述
        內容，證人陳文卿係站在第二車之位置，證人岳福順係站在第五、六車之位
        置，證人岳福順與證人陳文卿面對面確認無旅客上下車後，證人陳文卿乃將
        開車燈按為綠燈指示火車開動。而原告上車之位置在第八車，以證人岳福順
        站在第五、六車之位置並面對站在第二車位置之證人陳文卿而言，自無法看
        到原告登車情形，是證人陳文卿證稱有看到原告登車，而證人岳福順證稱並
        未看到原告登車情形等語，即無何不合理之處。亦無從因證人岳福順未看到
        原告登車情形，即推論原告在開車前已經登車之事實。原告此項主張自非可
        採。
  （六）復參以原告在鐵路警察局詢問時陳稱：「我於八時四十分許到達松山火車站
        第二月台即往前走（往七、八、九車方向），當時警鈴已在響，列車尚未啟
        動，因前面六、七車位置之車門均已關閉，我發現八車車門未關，才從八車
        車門上車」等語，此有偵訊筆錄附卷可稽，及發生事故之該火車車門，係站
        在五、六車位置之證人岳福順及吳忠政，在確認過沒有旅客上下車，向證人
        陳文卿作完確認手勢後，方就近將其身邊之火車車門關上等情，此經證人岳
        福順及吳忠政證述明確（參本院九十一年三月二十六日、九十一年四月十八
        日準備程序筆錄）。綜合上情判斷，原告既於到達月台時，已經看見第六車
        之車門關閉，而原告仍往第九車廂之位置前進並在第九車廂登車，顯見原告
        到達月台時，證人岳福順與吳忠政已經完成向證人陳文卿確認無乘客上下車
        之動作，並關閉身旁之車門，是時火車已經或即將開動，而原告仍需行經三
        節火車車廂之距離，並於第九車廂登車，則被告辯稱原告於火車經開動後方
        強行登車等語，自屬可信。又證人吳忠政及陳文卿均證稱：原告之皮包係在
        第九車廂等語（參本院九十一年三月二十六日、九十一年四月十八準備程序
        筆錄），而證人吳忠政復證稱：原告係由（月台之車廂指示牌）第八車之位
        置上車等情（參本院九十一年四月十八日準備程序筆錄），可見原告上車時
        ，火車之第九車廂已經行駛至月台之車廂指示牌第八車位置，益見被告辯稱
        原告係在火車行駛中，強行登車等情屬實。
六、綜上，被告於系爭事故列車之發車程序，並無違誤，系爭事故非因被告之過失所
    致，可以認定。次按旅客乘車、託運人託運貨物、受貨人領取貨物，應遵守鐵路
    有關安全法令及站、車人員之指導；列車行駛中，攀登、跳車或攀附隨行者，處
    一百元以上一千元以下罰鍰，鐵路法第五十七條第一項、同法第七十一條第一項
    第一款分別定有明文。原告未遵守鐵路安全法令，竟於列車行駛中跳車，原告對
    於系爭事故之發生係有過失，甚為明確。參以首開有關鐵路法第六十二條及「鐵
    路行車及其他事故損害賠償暨補助費發給辦法」之說明，本件系爭事故既非由於
    鐵路機構之過失，且係由於受害人之過失所致，並造成原告傷害，則依發給辦法
    第四條第二項第一款規定，被告僅應按實補助原告醫藥費，最高金額不超過新臺
    幣七萬元。
七、末查：原告主張本件系爭事故支出醫療費用六萬二千一百七十八元等情，業據提
    出台北市立忠孝醫院醫療費用收據在卷可按，且為被告所不爭執，可以採認。參
    以首開說明，原告所支出之醫療費用既未超過七萬元，被告自應如數給付原告。
    而被告支付原告醫藥費五萬元等情，復據被告提出領款收據在卷為憑，原告對此
    亦不否認，自可採信。經扣除被告已經支付之部分，被告尚應給付原告醫藥費一
    萬二千一百七十八元。而原告逾此部分之醫藥費請求，及其餘損害賠償之請求，
    則無理由，應予駁回。
八、綜上所述，原告主張系爭事故之發生係可歸責於被告之事由所致云云，為不可採
    ，被告所辯可以相信，從而，原告依鐵路法第六十二條之規定，請求被告給付醫
    藥費一萬二千一百七十八元，及自起訴狀繕本送達翌日即九十年十二月七日起至
    清償日止，按年息百分之五計算之利息，為有理由，應予准許。逾此部分之請求
    ，為無理由，應予駁回。
九、兩造陳明願供擔保，聲請宣告假執行或免為假執行，經核原告勝訴部分，合於法
    律規定，爰分別酌定相當之擔保金額宣告之；原告其餘假執行之聲請，因訴之駁
    回而失所依據，不予准許。
十、因本案事證已臻明確，兩造其餘主張陳述及所提之證據，均毋庸再予審酌，附此
    敘明。
十一、結論：原告之訴為一部有理由，一部無理由，依民事訴訟法第七十九條但書、
      第三百九十條第二項、第三百九十二條判決如主文。
中　　　華　　　民　　　國　　九十一　　年　　　六　　　月　　  五  　　日
　　　　　　　　　　　　　　　　　　民事第五庭  審判長法官　王碧芳
　　　　　　　　　　　　　　　　　　　　　　　　　　　法官　李媛媛
　　　　　　　　　　　　　　　　　　　　　　　　　　　法官　高偉文
右為正本係照原本作成
如對本判決上訴，須於判決送達後廿日內向本院提出上訴狀
中　　　華　　　民　　　國　　九十一　　年　　　六　　　月　　  五  　　日
　　　　　　　　　　　　　　　　　　　　　　　　法院書記官　郭錦賢
